【裁判字號】    98,上訴,1729
【裁判日期】    980903
【裁判案由】    違反毒品危害防制條例
【裁判全文】
臺灣高等法院臺中分院刑事判決        98年度上訴字第1729號
上  訴  人
即  被  告  甲○○
上列上訴人因違反毒品危害防制條例案件，不服臺灣南投地方法
院98年度審訴字第246號中華民國98年6月24日第一審判決（起訴
案號：臺灣南投地方法院檢察署98年度毒偵字第345號），提起
上訴，本院判決如下：
    主    文
上訴駁回。
    理    由
一、按依刑事訴訟法第350條、第361條、第362條、第367條規定
    ，不服地方法院之第一審判決而上訴者，須提出上訴書狀，
    並應敘述具體理由，為上訴必備之程式；其所提出之書狀未
    敘述上訴理由，或僅曾以言詞陳述上訴理由者，均應於上訴
    期間屆滿後20日內補提理由書於第一審法院。第一審法院經
    形式審查，認逾期未補提上訴理由者，應定期間先命補正；
    逾期未補正者，為上訴不合法律上之程式，應以裁定駁回。
    倘已提出上訴理由，但所提非屬具體理由者，則由第二審法
    院以上訴不合法律上之程式，判決駁回。而所謂具體理由，
    必係依據卷內既有訴訟資料或提出新事證，指摘或表明第一
    審判決有何採證認事、用法或量刑等足以影響判決本旨之不
    當或違法，而構成應予撤銷之具體事由，始克當之（例如：
    依憑證據法則具體指出所採證據何以不具證據能力，或依憑
    卷證資料，明確指出所為證據證明力之判斷如何違背經驗、
    論理法則）；倘僅泛言原判決認定事實錯誤、違背法令、量
    刑失之過重或輕縱，而未依上揭意旨指出具體事由，或形式
    上雖已指出具體事由，然該事由縱使屬實，亦不足以認為原
    判決有何不當或違法者（例如：對不具有調查必要性之證據
    ，法院未依聲請調查亦未說明理由，或援用證據不當，但除
    去該證據仍應為同一事實之認定），皆難謂係具體理由，俾
    與第二審上訴制度旨在請求第二審法院撤銷、變更第一審不
    當或違法之判決，以實現個案救濟之立法目的相契合，並節
    制濫行上訴（最高法院97年度臺上字第892號刑事判決意旨
    參照）。
二、上訴人即被告甲○○（下稱被告）不服原審判決提起上訴，
    其上訴理由狀略謂：被告前因施用毒品而經觀察、勒戒，於
    91年2月8日執行完畢，被告於98年3月8日再犯本案施用毒品
    ，自應認與「5年後再犯」之情形相同，顯應符合毒品危害
    防制條例第20條第3項之規定，似應重新先經觀察、勒戒或
    強制戒治等醫療治療程序，是檢察官之起訴顯屬違背程式，
    而原審亦未詳加審究，遽判處被告徒刑，亦有違誤。倘鈞院
    認被告仍應受有期徒刑之宣告，請審酌被告此次犯行距前次
    92年間施用毒品已逾5年以上，於此期間，被告猶自行前往
    衛生署草屯療養院接受藥癮治療，此次因一時失慮而施用毒
    品，被告已知悔改並記取教訓，請審酌被告犯後態度良好等
    一切情狀，給予被告自新機會而減輕其刑云云。
三、按毒品危害防制條例於民國92年7月9日修正公布，自93 年1
    月 9日施行，則被告於毒品危害防制條例修正前，初犯施用
    毒品罪，又於5年內第2次再犯，經依修正前毒品危害防制條
    例規定，追訴處罰同時並施以強制戒治，嗣於毒品危害防制
    條例修正公布並施行後，於第 2次強制戒治期滿5年後，第3
    次再犯施用毒品罪，被告是否應依毒品危害防制條例第10條
    規定處罰？此經最高法院97年度第 5次刑事庭會議決議：毒
    品危害防制條例於92年7月9日修正公布，自93年1月9日施行
    ，其中第20條、第23條將施用毒品之刑事處遇程序，區分為
    「初犯」及「5年內再犯」、「5年後再犯」。依其立法理由
    之說明：「初犯」，經觀察、勒戒或強制戒治後，應為不起
    訴處分或不付審理之裁定；經觀察、勒戒或強制戒治執行完
    畢釋放後，「 5年內再犯」者，因其再犯率甚高，原實施之
    觀察、勒戒及強制戒治既已無法收其實效，爰依法追訴或裁
    定交付審理。至於經觀察、勒戒或強制戒治執行完畢釋放後
    ，「 5年後再犯」者，前所實施之觀察、勒戒或強制戒治已
    足以遮斷其施用毒品之毒癮，為期自新及協助其斷除毒癮，
    仍適用「初犯」規定，先經觀察、勒戒或強制戒治之程序。
    從而依修正後之規定，僅限於「初犯」及「5年後再犯」二
    種情形，始應先經觀察、勒戒或強制戒治程序。倘被告於5
    年內已再犯，經依法追訴處罰，縱其第3次（或第3次以上）
    再度施用毒品之時間，在初犯經觀察、勒戒或強制戒治執行
    完畢釋放5年以後，已不合於「5年後再犯」之規定，且因已
    於「 5年內再犯」，顯見其再犯率甚高，原實施觀察、勒戒
    或強制戒治，已無法收其實效，即應依該條例第10條處罰。
    易言之，依上開決議所認，施用毒品之初犯後，於 5年內再
    犯而經依法追訴處罰者，則其第3次（或第3次以上）再度施
    用毒品，已無所謂「 5年後再犯」之情事，仍應依法起訴處
    罰。經依形式審查，觀諸本件被告所是認而為原審所認定事
    實，即被告前於89年間因施用毒品案件，經送觀察、勒戒後
    ，認無繼續施用毒品傾向，於89年10月30日執行完畢釋放，
    並由臺灣高雄地方法院檢察署檢察官以89年度毒偵字第6753
    號為不起訴處分確定（初犯）；嗣於5年內又因施用毒品案
    件，復受觀察、勒戒之執行，於91年2月8日執行完畢釋放，
    並由臺灣南投地方法院檢察署檢察官以91年度毒偵字第74號
    為不起訴處分確定在案（第2犯）；於98年 3月8日再犯施用
    毒品（第3犯）。而依開最高法院決議意旨以觀，第3犯施用
    是否應予起訴處罰，仍以第2次之再犯是在初犯之5年後為斷
    ，而非以第3犯與第2犯之再犯是否相隔 5年為斷，則原判決
    所為之判決並無違誤，被告上訴意旨指摘原判決違法，亦有
    所誤認。
四、次按量刑輕重係屬事實審法院得依職權自由裁量之事項，茍
    已斟酌刑法第57條各款所列情狀而未逾法定刑度，即不得遽
    指為違法。查，上訴人即檢察官對原審判決採用證據、認定
    事實等節均無意見，而原審判決援用起訴書所載，並審酌被
    告之毒品前科素行及被告自白犯罪等一切情狀，量處被告有
    期徒刑8月（最低法定刑為有期徒刑6月）等情，顯已注意適
    用刑法第57條之規定，原審所處之刑已善盡有利於被告之考
    量，並無過重情形。
五、綜上所述，被告之上訴理由，不能認係依據卷內訴訟資料指
    摘或表明第一審判決有何採證、認事、用法或量刑等足以影
    響判決本旨之不當或違法，而構成應予撤銷之具體事由，難
    謂上訴適法，其上訴屬違背法律上之程式，爰不經辯論，駁
    回其上訴。
據上論斷，應依刑事訴訟法第367條前段、第372條，判決如主文
。
中    華    民    國    98    年    9    月     3     日
            刑事第五庭  審判長法  官  趙  春  碧
                              法  官  林  宜  民
                              法  官  賴  恭  利
上列正本證明與原本無異。
如不服本判決應於收受送達後十日內向本院提出上訴書狀，其未
敘述上訴理由者，並得於提起上訴後十日內向本院補提理由書 (
均須按他造當事人之人數附繕本)「切勿逕送上級法院」
                              書記官  林  桂  鳳
中    華    民    國    98    年    9    月     3     日


司法院資訊處製作；財團法人民間司法改革基金會備份。
